臺灣高雄地方法院民事判決　　　　　　　 96年度訴字第830號
原　　　告　伯盛企業有限公司
法定代理人　丙○○
訴訟代理人　戊○○
被　　　告　甲○○
　　　　　　盧柏勳即泰澄不銹鋼鐵工程行
　　　　　　乙○○
當事人間給付貨款等事件，本院於民國96年5月21日言詞辯論終
結，判決如下：
    主    文
被告盧柏勳即泰澄不銹鋼鐵工程行應給付原告新台幣捌拾貳萬參
仟參佰參拾陸元，及自民國九十六年五月二十五日起至清償日止
，按年息百分之五計算之利息。
被告乙○○應給付原告新台幣捌拾貳萬參仟參佰參拾陸元，及自
民國九十六年五月二十五日起至清償日止，按年息百分之五計算
之利息。
被告甲○○就前項給付，於新台幣肆拾伍萬陸仟參佰參拾陸元，
及自民國九十六年五月二十五日起至清償日止，按年息百分之五
計算之利息部分，與被告乙○○負連帶給付之責。
前開所命給付，如第一項被告履行給付，第二至三項之被告就其
給付之範圍內，免給付之義務；如第二至三項被告其中一人履行
給付，第一項被告就其給付之範圍內，免給付之義務。
原告其餘之訴駁回。
訴訟費用由被告盧柏勳即泰澄不銹鋼鐵工程行與被告乙○○連帶
負擔十分之三，由被告連帶負擔二十分之十一，餘由原告負擔。
本判決第一項於原告以新台幣貳拾柒萬肆仟元為被告盧柏勳即泰
澄工程行供擔保後，得假執行。
本判決第二、三項得假執行；但被告甲○○如以新台幣肆拾伍萬
陸仟參佰參拾陸元為原告預供擔保，得免為假執行。
原告其餘假執行之聲請駁回。
    事實及理由
壹、程序方面
一、本件被告盧柏勳即泰澄不銹鋼鐵工程行（下稱盧柏勳）、被
    告乙○○經合法通知，均未於言詞辯論期日到場，核無民事
    訴訟法第386 條各款所列情形，爰依原告之聲請，由其一造
    辯論而為判決。
二、按訴狀送達後，原告不得將原訴變更或追加他訴，但擴張或
    減縮應受判決事項之聲明者，不在此限，民事訴訟法第255
    條第1 項第3 款定有明文。本件原告起訴時，係請求被告連
    帶給付新台幣（下同）819,216 元，及自起訴狀繕本最後送
    達翌日起至清償日止，按年息5%計算之利息（本院卷第5 頁
    ），嗣於本院言詞辯論時，變更為請求被告連帶給付823,33
    6 元，及自民國96年5 月25日（即起訴狀繕本最後送達翌日
    ）起至清償日止，按年息5%計算之利息（本院卷第66頁），
    係屬擴張應受判決事項之聲明，核與前揭規定相符，應予准
    許。
貳、實體方面
一、原告主張：被告甲○○於94年底，介紹盧柏勳向原告購買鐵
    材，並言明就此筆購買鐵材之貨款負連帶給付之責，原告遂
    於95年1 月間，陸續交付價值共367,000 元之鐵材予盧柏勳
    ，盧柏動則交付乙○○所簽發如附表編號1 所示支票予原告
    作為支付貨款之用，原告復於95年2 、3 月間交付價值共45
    6,336 元之鐵材予盧柏勳，惟盧柏勳未付款，原告轉向甲○○催討，甲○○遂在乙○○所簽發如附表編號2 、3 所示支
    票上背書後，將該2 紙支票交付原告。詎上開支票3 紙經原
    告屆期提示均告退票，盧柏勳仍應負給付貨款823,336 元之
    責任，而甲○○既已明示就盧柏勳積欠原告之貨款連帶負責
    ，自應負連帶給付之責，又乙○○係上開3 紙支票之發票人
    ，亦應依票據法之規定給付票款823,336 元。為此，爰依買
    賣、連帶債務及票據之法律關係，請求被告連帶給付823,33
    6 元及法定遲延利息等情。並聲明求為判決：(一)被告應連帶
    給付823,336 元，及自96年5 月25日起至清償日止，按年息
    5%計算之利息。(二)願供擔保，請准宣告假執行。
二、被告盧柏勳、乙○○經合法通知，均未於言詞辯論期日到場
    ，亦未提出書狀作何爭執或陳述。被告甲○○則以：其並未
    明示就盧柏勳積欠原告之貨款債務負連帶責任，僅需就附表
    編號2 、3 所示之支票負背書責任等語置辯。並聲明求為判
    決：(一)駁回原告之訴。(二)如受不利判決，願供擔保，請准宣
    告免為假執行。
三、兩造不爭執之事項及本件爭點
  (一)兩造不爭執之事項
  1.被告甲○○於94年底，介紹被告盧柏勳向原告購買鐵材，原
    告遂於95年1 月間，陸續交付價值共367,000 元之鐵材予盧
    柏勳，盧柏動則交付乙○○所簽發如附表編號1 所示支票予
    原告，原告復於95年2 、3 月間交付價值共456,336 元之鐵
    材予盧柏勳，惟盧柏勳未付款，原告轉向甲○○催討，甲○○則在乙○○所簽發如附表編號2 、3 所示支票上背書後，
    將該2 紙支票交付原告。
  2.附表所示支票3紙經原告屆期提示均告退票。
  (二)本件爭點
  1.甲○○是否應就本件貨款負連帶給付責任？
  2.原告請求被告3人連帶賠償，有無理由？
四、甲○○是否應就本件貨款負連帶給付責任？
    原告主張甲○○應就本件貨款負連帶給付責任一情，業據其
    聲請傳喚證人即友人丁○○、配偶戊○○為證，惟為甲○○
    所否認。經查，丁○○固到庭證述：甲○○為興建廠房，介
    紹承包其廠房興建工程之盧柏勳向原告購買鐵材，嗣盧柏勳
    未付款，甲○○曾向原告表示不必擔心貨款之事等語（本院
    卷第31頁），然其另證述：我未目睹盧柏勳購買鐵材之情形
    ，亦未參與兩造接洽過程，係事後經原告轉述而得知上情等
    語（本院卷第31頁），是丁○○並未親自參與兩造買賣之經
    過，僅係於事後片面聽聞原告所述，自無從得悉甲○○究竟
    有無表示願負連帶責任。至戊○○雖證述：甲○○於94年底
    致電原告，介紹其下游承包商盧柏勳向原告購買鐵材，原告
    第1 次出貨後，盧柏勳交付其同居人乙○○簽發之附表編號
    1 所示支票作為給付貨款之用，後來原告查詢盧柏勳之信用
    ，發現其信用不良，本不欲出貨，但甲○○又再度來電表示
    不必怕拿不到貨款，故原告又再度出貨予盧柏勳，原告於3
    月底請款時，甲○○就拿附表編號2 、3 所示之支票給原告
    ，並在其後背書等情（本院卷第32頁），依其前揭所證，僅
    足認甲○○曾介紹盧柏勳向原告購買貨物，及表示願幫忙聯
    絡盧柏勳處理貨款，並在附表編號2 、3 所示之支票上背書
    之事，尚無從據此證明甲○○願就盧柏勳全部積欠之貨款負
    連帶給付責任。況且，觀諸原告提出之客戶對帳單及送貨單
    ，其上客戶名稱為「泰澄工程行」或「泰澄」（即盧柏勳）
    ，並無甲○○之記載（本院卷第9 、11、68頁），是
    本件買賣契約存在於原告與盧柏勳間，甲○○並非鐵材之共
    同買受人，衡情亦無就盧柏勳積欠原告之貨款負連帶給付責
    任之必要。此外，原告復未能提出其他證據以實其說，是原
    告此部分之主張，洵屬無據。
五、原告請求被告3人連帶賠償，有無理由？
  (一)按買受人對於出賣人，有交付約定價金之義務，民法第367
    條定有明文。次按支票發票人應照支票文義擔保支票之支付
    ，背書人亦應照支票文義擔保付款，發票人、背書人對於執
    票人連帶負責，票據法第126 條、第29條、第39條、第96條
    第1 項亦規定甚詳。本件盧柏勳先後向原告購買價值各367,
    000 元、456,336 元之鐵材，業如前述，則原告請求盧柏勳
    給付貨款823,336 元（計算式：367,000 ＋456,336 ＝823,
    336） ，洵屬有據。又原告因出售鐵材而持有附表所示支票
    3 紙，該3 紙支票經原告屆期提示均遭退票乙節，此為兩造
    所不爭，從而，原告依據票據之法律關係，請求發票人乙○○給付票款823,336 元，及背書人甲○○就附表編號2 、3
    所示支票票款456,336 元部分，與乙○○負連帶給付責任，
    為有理由，應予准許。
  (二)再按數人負同一債務，明示對於債權人各負全部給付之責任
    者，為連帶債務，無前項之明示時，連帶債務之成立，以法
    律有規定者為限，民法第272 條固定有明文，惟若數人各基
    於法律規定之不同原因，對於債權人各負全部給付責任，雖
    其給付具有同一之目的，如各債務人間彼此無法律上之關連
    性，縱令其中一人給付，其他債務人即同免其責任，然其性
    質尚非連帶債務，應僅為學理上所稱不真正連帶債務。而不
    真正連帶債務人相互間並無分擔部分，民法第281 條第1 項
    關於連帶債務人求償權之規定，於不真正連帶債務人間並無
    適用之餘地（最高法院85年度台上字第975 號、86年度台上
    字第2656號判決要旨參照）。查盧柏勳係依買賣契約之法律
    關係對原告負給付價金之責，乙○○係依票據發票人之法律
    關係對原告負給付票款之責，而甲○○為附表編號2 、3 所
    示支票之背書人，就該部分票款應與乙○○負連帶給付責任
    等情，已如前述，是以被告3 人係本於各別之發生原因，對
    於原告各負給付責任，如盧柏勳履行給付，乙○○及甲○○
    就其給付之範圍內，免給付之義務，如乙○○或甲○○履行
    給付，盧柏勳就其給付之範圍內，免給付之義務，核其性質
    ，應屬不真正連帶債務，原告自不得請求被告3 人連帶負損
    害賠償責任，是原告此部分之請求即有未合，不應准之。
六、綜上所述，原告依據買賣之法律關係，請求盧柏勳給付823,
    336 元，及自96年5 月25日起至清償日止，按年息5%計算之
    利息。另依據票據之法律關係，請求被告乙○○給付823,33
    6 元，及自96年5 月25日起至清償日止，按年息5% 計 算之
    利息；暨甲○○就前項給付，於456,336 元及自96 年5月25
    日起至清償日止，按年息5%計算之利息部分，與乙○○負連
    帶給付之責。又前開所命給付，如盧柏勳為給付，甲○○及
    乙○○在其給付之範圍內，免給付之義務；如甲○○或乙○○其中一人為給付，盧柏勳在其給付之範圍內，免給付之義
    務，為有理由，應予准許，至逾此範圍之請求即屬無據，應
    予駁回。
七、本判決第一項原告陳明願供擔保，聲請宣告假執行，核無不
    合，爰酌定相當擔保金額准許之。至本判決第二、三項部分
    ，係本於票據有所請求之訴訟，本院因此為乙○○、甲○○
    敗訴之判決，依民事訴訟法第389 條第1 項第3 款規定，應
    依職權宣告假執行。又甲○○陳明願供擔保，請准宣告免為
    假執行，核無不合，爰酌定相當之擔保金額准許之。另原告
    敗訴部分既經駁回，則其假執行之聲請即失所依據，應併予
    駁回。
八、結論：本件原告之訴為一部有理由，一部無理由，依民事訴
    訟法第385 條第1 項前段、第79條、第85條第2 項、第389
    條第1 項第3 款、第390 條第2 項、第392 第2 項，判決如
    主文。
中　　華　　民　　國　　96　　年　　5 　　月　　31　　日
                      民事第二庭法　官　莊珮君
正本係照原本作成。
如不服本判決，應於送達後20日內，向本院提出上訴狀並表明上
訴理由，如於本判決宣示後送達前提起上訴者，應於判決送達後
10日內補提上訴理由書（須附繕本）。
中　　華　　民　　國　　96　　年　　5 　　月　　31　　日
                                書記官　何明昌
附表
  ┌──┬─────┬─────┬────┬─────┬────┬────┐
  │編號│發  票  人│付  款  人│票面金額│票     號 │發 票 日│背 書 人│
  ├──┼─────┼─────┼────┼─────┼────┼────┤
  │1   │乙○○    │高雄縣鳥松│367,000 │AA0000000 │95.4.15 │無      │
  │    │          │鄉農會    │元      │          │        │        │
  ├──┼─────┼─────┼────┼─────┼────┼────┤
  │2   │同上      │同上      │200,000 │AA0000000 │95.5.31 │甲○○  │
  │    │          │          │元      │          │        │        │
  ├──┼─────┼─────┼────┼─────┼────┼────┤
  │3   │同上      │同上      │256,336 │AA0000000 │95.6.30 │甲○○  │
  │    │          │          │元      │          │        │        │
  ├──┴─────┴─────┴────┴─────┴────┴────┤
  │票面金額合計：823,336元                                               │
  └───────────────────────────────────┘
